臺灣高等法院刑事判決　　　　　　　　　　　　　　九十年度交上易字第四六號
　　上　訴　人　臺灣板橋地方法院檢察署檢察官
　　被　　　告　甲○○
右上訴人因被告過失致死等案件，不服臺灣板橋地方法院九十年度交易字第一七四號
，中華民國九十年十月十九日第一審判決 (起訴案號：臺灣板橋地方法院檢察署九十
年度偵字第三一二六號、三八五五號)提起上訴，本院判決如左：
    主  文
上訴駁回。
    事  實
一、甲○○於民國九十年二月四日凌晨一時十分許，駕駛車牌二Ｂ－九三五一號自用
    小客車，行駛於國道三號公路內側車道，自三峽往中和方向，於行經北向四十一
    公里三百二十五公尺處時，本應注意汽車行駛時，應注意車前狀況，隨時採取必
    要之安全措施，以避免危險之發生；又汽車在雙向四車道上行駛變換車道時，應
    讓直行車先行，並保持安全距離，而依當時情況，又無不能注意之情事，竟疏未
    注意，於同向中內車道有一在其前方之車輛切入內側車道，甲○○竟未採取適當
    應變措施，及未注意中內車道其後方有邱振中所駕駛之車號ＡＢ－七九四七號（
    起訴書誤載為ＡＢ－七四二六號）自用小客車正直行行駛中，乃逕行切換至中內
    車道，而不慎擦撞邱振中所駕駛之自用小客車後，又失控衝至外側車道撞及鄭東
    銘所駕駛之車號ＨＧ－三三○一號自用小貨車（起訴書誤載為ＡＢ－七四二六（
    鄭東銘所受傷害部分並未提起告訴），造成邱振中車輛車身左方嚴重凹陷，使車
    內之邱振中左季肋骨外側擦挫傷併肋骨骨折、胸腹部出血、及車內乘客乙○○受
    有左側鎖骨及第一至第四節肋骨骨折、胸部、肺部挫傷、頭部外傷等傷害；邱振
    中雖經送往臺北縣三峽鎮恩主公醫院急救，仍於同日二時十分許，因上開傷害致
    胸腹部出血而死亡。甲○○則於肇事後停留現場，嗣警方來到即自首上開事實並
    接受裁判。
二、案經被害人邱振中之配偶乙○○告訴，由國道公路警察局第六警察隊移送，及臺
    灣板橋地方法院檢察署檢察官自動檢舉後偵查起訴。
    理  由
一、訊據被告甲○○對於右揭事實坦承不諱，核與告訴人乙○○指訴，及證人鄭東銘
    所述情節相符，並有交通事故調查報告表一紙、現場照片及車損照片共十二禎等
    附卷可稽。而按汽車行駛時，駕駛人應注意車前狀況，及兩車併行之間隔，隨時
    採取必要安全措施；又汽車在雙向四車道行駛變換車道時，應讓直行車先行，並
    注意安全距離，道路交通安全規則第九十四條第三項、第九十八條第一項第六款
    分別定有明文。被告駕駛車輛本應注意上開規定，且能注意，而依當時情形復無
    不能注意之情事，詎其竟疏不注意車前狀況，於前方有車輛切入時，未採取適當
    應變措施，又未注意右側車道上直行之車輛並與之保持安全距離，率而切換車道
    致生本件事故，其有過失至為顯然。且本件經送請臺灣省臺北縣區車輛行車事故
    鑑定委員會鑑定，亦同此見解，有臺灣省臺北縣區車輛行車事故鑑定委員會北鑑
    字第九○一七七三號鑑定意見書附卷可參，更足論佐被告過失之責。告訴人乙○
    ○因被告之過失行為，受有左側鎖骨及第一節至第四節肋骨骨折、胸部、肺部挫
    傷、頭部外傷等傷害，有財團法人恩主公醫院診斷證明書一紙在卷為據；被害人
    邱振中亦因被告之過失駕駛行為，受有左季肋骨外側擦挫傷併肋骨骨折、左胸腹
    部挫傷等傷害，雖經送往臺北縣三峽鎮恩主公醫院急救，仍於同日二時十分因胸
    腹部出血死亡，此經臺灣板橋地方法院檢察署檢察官率同法醫師至恩主公醫院相
    驗明確，製有勘驗筆錄、驗斷書、相驗屍體證明書等在卷為據，足認被告之過失
    行為，與被害人邱振中之死亡結果及告訴人乙○○所受傷害間，均有相當因果關
    係。綜上所述，本件事證明確，應依法論處。又被告於肇事之後停留現場，並於
    警員到達時直承肇事，並隨之前往警局錄製筆錄自首犯行而接受裁判，有警訊筆
    錄在卷為據，應依自首之例減輕其刑。至告訴人以事故發生後非被告本人或託人
    打電話向高速公路警察局向行申告犯罪事實，係警察到達現場詢問後始自承為肇
    事人，已不符自首條件，容有誤會，附此敘明。
二、核被告所為，係犯刑法第二百七十六第一項之過失致人於死罪、第二百八十四條
    第一項前段之過失傷害罪，其以一行為，同時觸犯二罪名，為想像競合犯，應依
    刑法第五十五條規定從一重之過失致人於死罪處斷。
三、原審以本件事證明確，適用刑法第二百七十六條第一項、第二百八十四條第一項
    前段、第五十五條、第六十二條前段、第四十一條第一項前段，罰金罰鍰提高標
    準條例第一條前段、第二條之規定，並審酌被告並無前科，有臺灣高等法院檢察
    署刑案紀錄簡覆表在卷足憑，其因一時疏失而罹刑典，犯後亦自承過失犯行不諱
    與其手段及所生損害等一切情狀，量處有期徒刑六月，併諭知如易科罰金，以三
    百元折算一日之折算標準，經核無不合，量刑亦稱妥當。且被告事後已與被害人
    家屬達成和解，有和解書附卷足憑，公訴人上訴以被告未與被害人家屬和解，指
    摘原審量刑過輕，請求撤銷改判，為無理由，應予駁回。
據上論斷，應依刑事訴訟法第三百六十八條，判決如主文。
本案經檢察官劉靜婉到庭執行職務。
中      華      民      國      九十一    年     一     月    二十三    日
                              台灣高等法院刑事第十五庭
                                  審判長法  官  房  阿  生
                                        法  官  雷  元  結
                                        法  官  魏  新  國
右正本證明與原本無異。
不得上訴。
                                        書記官  賴  淑  真
中      華      民      國     九十一     年     一     月    二十四    日
附錄：本案論罪科刑法條全文
刑法第二百七十六條
因過失致人於死者，處二年以下有期徒刑、拘役或二千元以下罰金。
從事業務之人，因業務上之過失犯前項之罪者，處五年以下有期徒刑或拘役，得併科
三千元以下罰金。
刑法第二百八十四條
因過失傷害人者，處六月以下有期徒刑、拘役或五百元以下罰金，致重傷者，處一年
以下有期徒刑、拘役或五百元以下罰金。
從事業務之人，因業務上之過失傷害人者，處一年以下有期徒刑、拘役或一千元以下
罰金，致重傷者，處三年以下有期徒刑、拘役或二千元以下罰金。
